【裁判字號】    89,上易,2323
【裁判日期】    890429
【裁判案由】    妨害公務
【裁判全文】
臺灣高等法院刑事判決                  八十九年度上易字第二三二三號
    上  訴  人  臺灣板橋地方法院檢察署檢察官
    被      告  甲○○
右上訴人，因被告妨害公務案件，不服台灣板橋地方法院，八十九年度易字第一一一
四號，中華民國八十九年四月廿九日第一審判決（起訴案號：台灣板橋地方法院檢察
署八十九年度偵字第一八八０號），提起上訴，本院判決如左：
    主  文
原判決撤銷。
甲○○於公務員依法執行職務時，當場侮辱，累犯，處有期徒刑肆月，如易科罰金以
參佰元折算壹日。
    事  實
一、甲○○於民國（下同）八十三年十二月三十一日，曾因妨害自由案件，經台灣板
    橋地方法院判處有期徒刑三月，如易科罰金以銀元三百元折算一日確定，八十四
    年二月二十四日易科罰金執行完畢。竟猶不知悔悟，於八十九年一月十五日上午
    十時四十分許，在臺北縣中和市景新國民小學附近，因不滿其所有未懸掛車牌之
    車號ＧＶ─三二一０號自用小貨車違規併排停車於台北縣中和市○○街，為台北
    縣中和拖吊場技工夏雄安與台北縣警察局中和分局員警黃家駿依法執行拖吊，而
    於黃家駿警員依法執行上開拖吊職務之際，當場以「幹你娘、婊子」等穢語侮辱
    依法執行職務之公務員黃家駿，嗣經黃家駿通報台北縣警察局中和分局秀山派出
    所派員前往處理而當場查獲。
二﹑案經黃家駿訴由台北縣警察局中和分局報請台灣板橋地方法院檢察署檢察官偵查
    起訴。
    理  由
一﹑訊據被告甲○○矢口否認右開妨害公務犯行，辯稱：當時伊未併排停車，且伊在
    自用小貨車上，警察執行拖吊時並未發覺伊，後來伊跳車從後車門跑到前方制止
    警察，質問為何拖吊伊車輛，但警察置之不理，黃家駿警員還以「你算什麼東西
    ，幹你娘」等語恐嚇辱罵伊，伊並無侮辱黃家駿警員之行為云云。
二﹑惟查：本件被告所有之未懸掛車牌，車號為ＧＶ─三二一０號自用小貨車，於八
    十九年一月十五日十一時五分許，因於台北縣中和市○○街併排停車，且車內無
    人，為台北縣中和拖吊場技工夏雄安與台北縣警察局中和分局員警黃家駿執行拖
    吊等情，業據證人夏雄安、黃家駿警員撰具報告書及於八十九年二月十五日偵訊
    時指證甚明，有其等書具報告書、偵訊筆錄及現場停車照片可按。依道路交通管
    理處罰條例第五十六條第五款、第二項規定，汽車駕駛人停車時在顯有妨礙他車
    通行之處所停車之情形者，應處銀元一百元以上四百元以下罰鍰，執行勤務警察
    於必要時，並得令汽車駕駛人將車移置適當處所；如汽車駕駛人不予移置或不在
    車內時，由該執行勤務之警察為之，並得收取移置費。是黃家駿警員實施拖吊被
    告違規停置車輛係依據法律執行拖吊職務無誤。而被告於黃家駿警員執行上開勤
    務時，以「婊子、幹你娘」等穢語當場辱罵之，除經黃家駿警員於八十九年二月
    十五日偵訊中指證歷歷外，證人夏雄安亦結證稱：「（當時你有聽到及看到被告
    罵黃家駿？）有，他罵幹你娘、婊子，我和黃家駿當時正在拖吊他的車等語綦詳
    」（見偵查卷第三十頁背面偵訊筆錄），核與黃家駿指證情節相符，被告應有於
    黃家駿警員執行違規停車車輛拖吊職務時，當場對執行該職務之公務員黃家駿施
    以侮辱之行為甚屬明確，其前開辯解，顯係事後卸責之詞，不足採信。是本件事
    證明確，被告犯行堪以認定，應依法論科。
三﹑核被告所為，係犯刑法第一百四十條第一項侮辱依法執行職務公務員罪及同法第
    三百零九條第一項公然侮辱罪。被告以一侮辱行為，觸犯上開二罪名，為想像競
    合犯，應依刑法第五十五條從一重侮辱依法執行職務公務員罪處斷。檢察官雖未
    就公然侮辱罪部分提起公訴，惟上開二罪名間，既有裁判上一罪關係，則基於審
    判不可分原則，本院自得一併審究，附此敘明。另被告有事實欄所示犯罪科刑及
    刑之執行完畢情形，有台灣高等法院檢察署刑案紀錄簡覆表可稽，其於有期徒刑
    執行完畢後五年內再犯本件有期徒刑以上刑之罪，為累犯，應依法加重其刑。原
    審予以被告論罪科刑，固非無見，惟查：被害人黃家駿業於偵查中已就公然侮辱
    罪部分提出告訴（見八十九年度偵字第一八八０號卷第三十頁反面），則原法院
    自應一併審酌，原審未察，逕認此部分被害人黃家駿員警於警訊及偵查中並未對
    被告提出告訴，無權訴究，與法即有未合，公訴人上訴意旨，執此指摘原判決不
    當，應有理由，原判決既有可議，自應由本院將原判決撤銷改判。爰審酌被告犯
    罪動機﹑情節﹑於警員依法執行拖吊職務時對其當場施以侮辱對社會秩序及公職
    之尊嚴所生損害程度，暨被告犯罪後態度等一切情狀，量處如主文第二項所示之
    刑，並諭知易科罰金之折算標準，以資懲儆。
據上論斷，應依刑事訴訟法第三百六十九條第一項前段、第三百六十四條、第二百九
十九條第一項前段，刑法第一百四十條第一項、第三百零九條第一項、第五十五條、
第四十七條、第四十一條，罰金罰鍰提高標準條例第一條前段、第二條，判決如主文
。
本案經檢察官張啟彬到庭執行職務
中      華      民      國    八十九    年      八      月      三      日
                              臺灣高等法院刑事第七庭
                                  審判長法  官  蘇  隆  惠
                                        法  官  施  俊  堯
                                        法  官  林  瑞  斌
右正本證明與原本無異。
不得上訴。
                                        書記官  周  素  秋
中      華      民      國    八十九    年      八      月      四      日
附錄：本案論罪科刑法條全文
中華民國刑法第一百四十條
 (侮辱公務員公署罪)
於公務員依法執行職務時，當場侮辱，或對於其依法執行之職務公然侮辱者，處六月
以下有期徒刑、拘役或一百元以下罰金。對於公署公然侮辱者亦同。
中華民國刑法第一百四十條
 (公然侮辱罪)
公然侮辱人者，處拘役或三百元以下罰金。


司法院資訊處製作；財團法人民間司法改革基金會備份。
